【裁判字號】    97,訴,4271
【裁判日期】    971216
【裁判案由】    毒品危害防制條例
【裁判全文】
臺灣板橋地方法院刑事判決              97年度訴字第4271號
公  訴  人  臺灣板橋地方法院檢察署檢察官
被      告  甲○○
上列被告因違反毒品危害防制條例案件，經檢察官提起公訴（97
年度毒偵字第7110號），被告於準備程序中就被訴事實為有罪之
陳述，經本院合議庭裁定由受命法官獨任進行簡式審判程序，並
判決如下：
    主      文
甲○○施用第一級毒品，累犯，處有期徒刑拾月，扣案之第一級
毒品海洛因陸包（驗前淨重壹點壹貳捌公克，驗後淨重壹點壹貳
伍玖公克）沒收銷燬之，扣案之第一級毒品海洛因包裝袋陸個沒
收之；又施用第二級毒品，累犯，處有期徒刑肆月。應執行有期
徒刑壹年，扣案之第一級毒品海洛因陸包（驗前淨重壹點壹貳捌
公克，驗後淨重壹點壹貳伍玖公克）沒收銷燬之，扣案之第一級
毒品海洛因包裝袋陸個沒收之。
    事      實
一、甲○○前於民國89年間，因施用毒品案件，經依本院89年度
    毒聲字第4131號裁定送觀察、勒戒後，因有繼續施用毒品之
    傾向，復依本院89年度毒聲字第4502號裁定令入戒治處所施
    以強制戒治。嗣經本院以90年度毒聲字第176 號裁定停止戒
    治，所餘戒治期間付保護管束，嗣於90年7 月24日期滿未經
    撤銷，視為執行完畢。又於91年間，因施用毒品案件，經本
    院以93年度訴字第569 號判處有期徒刑10月確定；因違反槍
    砲彈藥刀械管制條例案件，經本院以92年度訴字第1405號判
    處有期徒刑1 年4 月確定；又於92年間，因違反毒品危害防
    制條例案件，經臺灣桃園地方法院以93年度易字第530 號判
    處應執行有期徒刑6 月，並經臺灣高等法院以93年度上易字
    第1492號駁回上訴確定。上開3 案復經本院以96年度聲減字
    第146 號裁定減刑並定其應執行刑為有期徒刑1 年2 月確定
    ，入監服刑後，於96年7 月16日因徒刑執行完畢出監。詎甲
    ○○復分別基於施用第一級毒品海洛因及第二級毒品甲基安
    非他命之犯意，於97年8 月18日下午5 、6 時許，在臺北縣
    三重市果菜市場廁所內，以將第一級毒品海洛因摻在香煙內
    點燃後施食其煙霧之方式，施用第一級毒品海洛因，另以將
    第二級毒品甲基安非他命置於玻璃球內燒烤後吸食其煙霧之
    方式，施用第二級毒品甲基安非他命。嗣於同日晚間8 時許
    ，在臺北縣蘆洲市○○街35巷口前為警方盤查，並扣得其所
    有供以施用之第一級毒品海洛因6 小包（驗前淨重1.128 公
    克，驗後餘重1.12 59 公克）。經採尿送驗結果，呈安非他
    命類（安非他命、甲基安非他命）、鴉片類（嗎啡）陽性反
    應，始悉上情。
二、案經臺北縣政府警察局蘆洲分局報請臺灣板橋地方法院檢察
    署檢察官偵查起訴。
    理      由
一、本案被告甲○○所犯係死刑、無期徒刑、最輕本刑為3 年以
    上有期徒刑以外之罪，其於準備程序中就前揭被訴事實為有
    罪之陳述，經受命法官告知簡式審判程序之旨，並聽取其與
    公訴人之意見後，本院認無不得或不宜改依簡式審判程序進
    行之情事，依刑事訴訟法第273 條之1 第1 項、第284 條之
    1 規定，裁定本案由受命法官獨任進行簡式審判程序，合先
    敘明。
二、按毒品危害防制條例第20條、第23條將施用毒品之刑事處遇
    程序區分為「初犯」、「5 年內再犯」、「5 年後再犯」。
    依其立法理由之說明：「初犯」經觀察、勒戒或強制戒治後
    ，應為不起訴處分或不付審理之裁定；經觀察、勒戒或強制
    戒治執行完畢釋放後「5 年內再犯」者，因其再犯率甚高，
    原實施之觀察、勒戒及強制戒治既已無法收其實效，爰依法
    追訴或裁定交付審理。至於經觀察、勒戒或強制戒治執行完
    畢釋放「5 年後再犯」者，前所實施之觀察、勒戒或強制戒
    治已足以遮斷其施用毒品之毒癮，為期自新及協助其斷除毒
    癮，仍用「初犯」規定，先經觀察、勒戒或強制戒治之程序
    。從而，祇於「初犯」及「5 年後再犯」2 種情形，有其追
    訴條件之限制，即須於初犯經觀察、勒戒或強制戒治釋放後
    ，5 年內均無施用毒品之行為，始能認其前所實施之觀察、
    勒戒或強制戒治已足遮斷毒癮，而得於5 年後再犯時，再予
    適用初犯之規定，重行觀察、勒戒等程序。倘5 年內已經再
    犯，被依法追訴處罰，縱其第3 次（或第3 次以上）施用毒
    品之時間在初犯釋放5 年以後，即與「5 年後再犯」之情形
    有別，且因已於「5 年內再犯」，顯見其再犯率甚高，原實
    施觀察、勒戒或強制戒治，已無法收其實效，自無再經觀察
    、勒戒及強制戒治之必要，應由檢察官逕行起訴，始符新法
    修正之本旨（最高法院95年第7 次刑事庭會議決議參照）。
    查被告前於89年間，因施用毒品案件，經依本院89年度毒聲
    字第4131號裁定送觀察、勒戒後，因有繼續施用毒品之傾向
    ，復依本院89年度毒聲字第4502號裁定令入戒治處所施以強
    制戒治。嗣經本院以90年度毒聲字第176 號裁定停止戒治，
    所餘戒治期間付保護管束，嗣於90年7 月24日期滿未經撤銷
    ，視為執行完畢。又於91年間，因施用毒品案件，經本院以
    93年度訴字第569 號判處有期徒刑10月確定，入監服刑後，
    於96年7 月16日因徒刑執行完畢出監等情，有臺灣高等法院
    被告前案紀錄表1 份附卷可考。是被告本案施用毒品犯行，
    距上開強制戒治執行完畢釋放雖已逾5 年，惟被告在上開強
    制戒治執行完畢釋放後5 年內，既已再犯施用毒品之罪，並
    經追訴處罰，揆諸前揭說明，其本次犯行即與毒品危害防制
    條例第20條第3 項所稱之「5 年後再犯」有別。公訴人依法
    追訴，於法並無不合，本院自應依法論科。
三、上揭犯罪事實，業據被告於本院審理時供認不諱，且其為警
    採集之尿液，經送請臺灣檢驗科技股份有限公司檢驗結果，
    呈安非他命類（安非他命、甲基安非他命）、鴉片類（嗎啡
    ）陽性反應，有該公司濫用藥物檢驗報告、臺北縣政府警察
    局蘆洲分局偵辦毒品案件尿液代碼對照表各1 紙、相片11張
    在卷可參，並有扣案之白粉6 包可憑。又扣案之白粉6 包，
    經送請交通部民用航空局航空醫務中心檢驗結果，檢出第一
    級毒品海洛因成分，驗前淨重1.128 公克，驗後餘重1.1259
    公克乙情，亦有該醫務中心毒品鑑定書1 紙在卷為憑。足徵
    被告任意性之自白與事實相符，應堪採信。本案事證已臻明
    確，被告犯行堪以認定，應依法論科。
四、按海洛因、甲基安非他命分屬毒品危害防制條例第2 條第2
    項第1 款、第2 款所定之第一級、第二級毒品，均不得非法
    持有、施用。是核被告所為，係犯毒品危害防制條例第10條
    第1 項之施用第一級毒品罪及同條第2 項之施用第二級毒品
    罪。被告持有第一級毒品海洛因及第二級毒品甲基安非他命
    進而施用，其持有海洛因及甲基安非他命之低度行為，應為
    施用之高度行為所吸收，均不另論罪。被告所犯上開施用第
    一級毒品罪及施用第二級毒品罪之間，犯意各別，罪名不同
    ，應分論併罰。又被告前於91年間，因施用毒品案件，經本
    院以93年度訴字第569 號判處有期徒刑10月確定；因違反槍
    砲彈藥刀械管制條例案件，經本院以92年度訴字第1405號判
    處有期徒刑1 年4 月確定；又於92年間，因違反毒品危害防
    制條例案件，經臺灣桃園地方法院以93年度易字第530 號判
    處應執行有期徒刑6 月，並經臺灣高等法院以93年度上易字
    第1492號駁回上訴確定。上開3 案復經本院以96年度聲減字
    第146 號裁定減刑並定其應執行刑為有期徒刑1 年2 月確定
    ，入監服刑後，於96年7 月16日因徒刑執行完畢出監等情，
    有臺灣高等法院被告前案紀錄表1 份可稽。其於受有期徒刑
    之執行完畢，5 年以內故意再犯本案有期徒刑以上之罪，均
    為累犯，均應依刑法第47條第1 項之規定加重其刑。爰審酌
    被告於經觀察、勒戒及強制戒治後，仍再度施用毒品，顯見
    其戒毒之意志不堅，自制力不佳，且被告施用毒品足以戕害
    身心健康，滋生其他犯罪，惡化社會治安，本不宜寬貸。惟
    念其施用毒品，戕害己身，本質上屬於病患性行為，且犯後
    坦承犯行，態度良好等一切情狀，分別量處如主文所示之刑
    ，並定其應執行之刑，以示懲儆。另扣案之海洛因6 包（驗
    前淨重1.128 公克，驗後餘重1.1259公克），為查獲之第一
    級毒品，應依毒品危害防制條例第18條第1 項前段規定，併
    予宣告沒收銷燬之；至因鑑驗耗盡之海洛因既已滅失，自無
    庸再為沒收銷燬之諭知。又扣案之包裝袋6 個，為被告所有
    用以盛裝上開海洛因之物，此據被告供承在卷，爰依刑法第
    38條第1 項第2 款規定，宣告沒收之。
據上論斷，應依刑事訴訟法第273 條之1 第1 項、第299 條第1
項前段，毒品危害防制條例第10條第1 項、第2 項、第18條第1
項前段，刑法第11條、第47條第1 項、第38條第1 項第2 款、第
51條第5 款，判決如主文。
本案經檢察官靳開聖到庭執行職務。
中    華    民    國    97    年    12    月    16    日
                  刑事第五庭    法  官  謝梨敏
以上正本證明與原本無異。
                                書記官  林壯隆
中    華    民    國    97    年    12    月    16    日
附錄本判決論罪之法條：
毒品危害防制條例第10條
施用第1 級毒品者，處6 月以上5 年以下有期徒刑。
施用第2 級毒品者，處3 年以下有期徒刑。


司法院資訊處製作；財團法人民間司法改革基金會備份。
